【裁判字號】    95,簡上,30
【裁判日期】    950524
【裁判案由】    給付票款
【裁判全文】
臺灣彰化地方法院民事判決  95年度簡上字第30號
上  訴  人  丙○○
被上訴人    甲○○
                      號
上列當事人間請求給付票款等事件，上訴人對於中華民國94年12
月29日本院員林簡易庭94年度員簡字第217號第一審判決提起上
訴，本院於95年5月10日言詞辯論終結，判決如下：
    主      文
上訴駁回。
第二審訴訟費用由上訴人負擔。
    事實及理由
壹、上訴人主張：
  一、上訴人與被上訴人原本不認識，嗣訴外人乙○○持被上訴
      人所簽發之發票日民國90年11月15日、票號AG0000000號
      ，金額為新台幣（下同）163,200元，經乙○○背書之支
      票乙紙向上訴人借款163,200元。詎屆期提示未獲付款，
      退票後，上訴人有去找被上訴人但未找到，爰依票據及民
      法借貸之法律關係提起本訴。
  二、系爭支票為被上訴人託乙○○向上訴人借款，因乙○○借
      款時有說伊朋友要用，上訴人即將163,200元交給乙○○
      ，乙○○錢借去後何人在用，上訴人並不知情。上訴人請
      求傳訊證人余振清，因余振清可以證明上訴人有將錢交給
      乙○○，但余振清並不能證明兩造間有借貸關係。
貳、被上訴人則以：被上訴人與上訴人不認識亦無資金往來，故
    根本無借貸之事實。當初是乙○○的太太向被上訴人借票，
    並承諾會將錢存入該支票帳戶，被上訴人乃將票借給乙○○
    之太太，並未得到任何利益，被上訴人亦不知道乙○○會讓
    支票跳票，乙○○目前找不到人，伊房屋亦被拍賣。被上訴
    人雖為發票人，惟系爭支票已罹於時效消滅，被上訴人自無
    給付義務等語置辯。
參、本件上訴人於原審請求被上訴人應給付上訴人163,200元及
    自90年11月15日起至清償日止，按年息百分之5計算之利息
    原審為上訴人敗訴之判決，上訴人不服原判決提起上訴，
    ，並聲明：原判決廢棄，被上訴人應給付上訴人163,200元
    及自90年11月15日起至清償日止，按年息百分之5計算之利
    息。被上訴人則答辯聲明：如主文所示。
肆、得心證之理由
  一、上訴人主張兩造原本不認識，嗣乙○○持被上訴人所簽發
      之發票日90年11月15日、票號AG0000000號，金額為163,
      200元，經乙○○背書之支票乙紙向上訴人借款163,200元
      ，詎屆期提示未獲付款等情，有上訴人所提出之支票及退
      票理由單影本為證，且為被上訴人所不爭執，堪認上訴人
      此部分之主張為真實。
  二、按發票人固應照支票文義擔保支票之支付，惟依票據法第
      22 條第1項之規定，票據上之權利，對支票發票人自發票
      日起算，1年間不行使，因時效而消滅。查系爭支票之發
      票日為90年11月15日，則上訴人對發票人即被上訴人欲行
      使票據上之權利，應於91年11月14日以前行使，惟上訴人
      遲至94年8月9日始對被上訴人聲請核發支付命令，此有卷
      附收文戳章可稽，顯已逾越一年之消滅時效。又上訴人提
      出之存證信函為94年7月25日所寄出，為系爭票據請求權
      時效消滅後所為之催告，自無中斷時效之效力，從而被上
      訴人抗辯消滅時效，拒絕給付，自屬可採。
  三、上訴人主張兩造間有借貸關係，為被上訴人所否認，辯稱
      兩造根本不認識，被上訴人只是借票給乙○○之太太使用
      等語。按當事人主張有利於己之事實者，就其事實有舉證
      之責任，民事訴訟法第277條前段定有明文。上訴人既主
      張兩造間有借貸之事實，此乃對上訴人有利之主張，自應
      由上訴人負舉證之責。上訴人雖提出被上訴人所簽發之支
      票影本乙紙為證，惟一般民間持第三人簽發之票據向他人
      借款，乃社會常情，故單從該支票並不足以證明被上訴人
      有授權乙○○向上訴人借款之事實。上訴人雖又聲請訊問
      證人余振清，惟上訴人亦自承余振清僅能證明上訴人有將
      錢交給乙○○之事實，並不能證明兩造間有借貸關係，故
      證人余振清部分，本院認尚無傳訊之必要。至上訴人所提
      出之存證信函及回執，為上訴人自行所製作之私文書，其
      內容尚不足以證明兩造間確實有借貸關係存在。又上訴人
      自承出面向其借錢者為乙○○，錢亦是交給乙○○，乙○
      ○有無將錢交給被上訴人，上訴人不知道，且兩造間又不
      認識，則被上訴人又怎可能透過乙○○向上訴人借款？此
      外，上訴人就兩造間確實有借貸之事實並未另行舉證以實
      其說，上訴人此部分之主張即難採信。
  四、綜上所述，上訴人依票據關係請求之部分既已罹於時效消
      滅，被上訴人自得拒絕給付。而上訴人主張借貸關係之部
      分既不可採，則上訴人依借貸關係請求部分，同屬無據。
      從而上訴人起訴請求被上訴人應給付上訴人163,200元及
      自90年11月15日起至清償日止，按年息百分之5計算之利
      息，為無理由，應予駁回。原審為上訴人敗訴之判決，於
      法並無不合，上訴意旨指摘原判決不當，求予廢棄改判，
      為無理由，應予駁回。
伍、據上論結，本件上訴為無理由，依民事訴訟法第436條之1第
    3項、第449條第1項、第78條，判決如主文。
中    華    民    國    95    年    5     月    24    日
                民事第二庭      審判長法官  何志通
                                法      官  廖政勝
                                法      官  詹秀錦
以上正本係照原本作成。
不得上訴。
中    華    民    國    95    年    5     月    25    日
                                書  記  官  楊筱惠


司法院資訊處製作；財團法人民間司法改革基金會備份。
